臺灣高等法院臺南分院刑事判決　　　　　　九十一年度上訴字第一四六號　善股
　　　上　訴　人　臺灣臺南地方法院檢察署檢察官
　　　被　　　告　丙　○　○
　　　指定辯護人　本院公設辯護人　甲　○　○
右上訴人因被告違反毒品危害防制條例案件，不服臺灣臺南地方法院九十一年度訴字
第二五一號中華民國九十一年八月六日第一審判決（起訴案號：臺灣臺南地方法院檢
察署八十八度偵字第七七七號、九十年度偵字第一二七五八號），提起上訴，本院判
決如左：
    主      文
原判決撤銷。
丙○○連續販賣第一級毒品，處有期徒刑拾伍年，褫奪公權柒年。扣案之第一級毒品
海洛因（淨重玖點壹陸公克）沒收銷燬之，供販賣第一級毒品所用海洛因之外裝袋陸
包（淨重貳點零柒公克）沒收；販賣第一級毒品所得之財物新臺幣肆萬伍仟元沒收，
如全部或一部不能沒收時，以其財產抵償之。
    事      實
一、丙○○綽號大頭，因意圖營利，並基於販賣第一級毒品海洛因之概括之犯意，以
    其所有門號0000000000號行動電話機具，作為販賣海洛因之聯絡工具
    ，而藉此與服刑認識之乙○○取得聯繫後，先於民國（下同）八十七年十二月十
    一日，在屏東縣里港鄉塔樓村光明巷十號自宅，以新台幣（下同）三萬元之價格
    ，販賣第一級毒品海洛因二包（均五分裝）予乙○○，又於八十八年一月五日下
    午三時許，在上開自宅，以一萬五千元之價格，販賣海洛因一包（五分裝）予乙
    ○○，復於八十八年一月七日上午與乙○○取得聯繫後，約定當日丙○○至台南
    參加婚宴為毒品之交易，然同（七）日下午四時許，乙○○在臺南市○○路○段
    公園北路口，為警查獲施用海洛因犯行，乃供出彼此約定交易毒品之情事，而於
    同（七）日晚上七時三十分許，埋伏於現場之警員於臺南市○○路○段與本田街
    口丙○○、乙○○兩人約定交易之地點當場查獲，並在丙○○所駕駛之車號ＷＰ
    ─二四八三號自用小客車之排檔桿裡，發現丙○○約定要販賣乙○○之海洛因六
    包（合計淨重九．一六公克，包裝重二．０七公克）及大夾鏈袋一包（內有小夾
    鏈袋四十八個、分裝匙一支、葡萄糖一包及剪刀一支）、門號00000000
    00號行動電話一具等物。
二、案經臺南市警察局移送臺灣臺南地方法院檢察署檢察官偵查起訴。
      理      由
一、訊據被告丙○○固不否認有於八十八年一月七日晚間，經警在臺南市○○路○段
    與本田街口攔查，並在其駕駛之車上排檔桿裡，查獲上述之毒品等物之事實，惟
    矢口否認有何販賣第一級毒品予乙○○之犯行，辯稱：伊當日純粹偕友人黃金宗
    、林泰峰、陳志忠等人一同前往臺南參與朋友嫁女兒之喜宴，從未曾販賣毒品予
    乙○○，當日亦未曾與乙○○連絡並提及販賣毒品之事云云，然查：
（一）【證人乙○○對向被告購買毒品海洛因之指訴已極為明確，並無矛盾之處】：
    (一)證人乙○○於警訊時之供述：
      (甲)乙○○於警訊時供稱：「我是向綽號大頭的男子購買的，我願意配合警證人
        乙○○於警訊時即供稱：「我是向綽號大頭的男子購買的，我願意配合警方
        連絡他出面交易，他的行動電話是0000000000號」、「我在八十
        七年十二月十一日，以行動電話聯絡大頭，再乘計程車至屏東里港大頭的家
        ，向他購買二包五分裝共十分，給了他新台幣三萬元買海洛因，當時先交大
        頭一萬五千元，尚欠他一萬五千元，另外又買一次一小包三千元，但我錢不
        夠，亦未交付三千元，及八十八年元月五日也是下午十五時左右，也乘坐計
        程車到大頭里港家向他買了五分，付一萬五千元」（見警卷第三、四頁）。
      (乙)即乙○○證稱八十七年十二月十一日向被告買三萬元海洛因（尚欠被告一
        萬五千元）。八十八年元月五日買一萬五千元另又稱又買一次三千元，
        未付錢（無時間地點）。
    (二)證人於偵查中之證述：
      (甲)證人乙○○於偵查中時亦供稱：「（曾向丙○○買過海洛因？）有的，有二
        次，八十七年十二月十一日買二包五分重三萬元，八十八年一月五日買一包
        五分重一萬五千元，都在屏東他家買的，以我行動電話打他的行動電話00
        00000000號，我向丙○○買一包五分重分十九包」（見臺灣臺南地
        方法院檢察署八十八度偵字第七七七號偵查卷《以下同案號》第八頁反面、
        第九頁）
      (乙)即乙○○證稱八十七年十二月十一日向被告買三萬元海洛因。八十八年
        元月五日買一萬五千元。
      (丙)證人乙○○於警訊及偵查中對其於八十七年十二月十一日向被告買三萬元
        海洛因。八十八年元月五日買一萬五千元之證詞，完全一致，所不同者為
        未提及被告於警訊時所供之又買一次三千元，未付錢，然乙○○於警訊所
        稱又買一次三千元未付錢，其態樣與前二次買賣一包即達一萬五千元不同，
        且亦未供出時間、地點，也稱未付錢，足見乙○○於警訊所供又賣一次三千
        元應係應答時順便之回答（所以連時間、地點亦未敘述），參以吸食者之記
        憶並不好，即有混淆記憶之可能，就證據之取捨，自應認乙○○向被告購買
        二次，即八十七年十二月十一日向被告買三萬元海洛因。八十八年元月
        五日買一萬五千元。
    (三)證人乙○○於原審之證述：
      (甲)證人乙○○於九十一年四月三十日遭原審拘提到案時，矢口否認其於警訊及
          檢察官偵訊所為供述之真實性，並稱：伊當時是說那是向被告買樹，但不
          知筆錄為何如此記載云云（見原審卷第三十九、第四十頁）。
      (乙)然九十一年五月十四日經原審再次複訊後，證人乙○○又坦認其於警訊、檢
        察官偵訊所言實在，並結證稱：伊確曾先後於八十七年十二月十一日、八十
        八年一月五日先後向被告購買二包及一包各五分重之毒品，甚至經被告及被
        告選任辯護人質問時仍一再強調確實向被告買過二次毒品，且當庭指證被告
        即係出售毒品海洛因之人（見原審卷第五十三、第五十四頁），並解釋其拘
        提時之所以否認係因：「拘提到案時是考慮警訊、偵訊筆錄都已有記載了，
        我就算另種陳述，法官也不會採信，況且時間已經久遠」（見原審卷第五十
        五頁）。
      (丙)證人乙○○雖於拘提時曾否認有向被告購買毒品，然而嗣後開庭與被告對質
        時均堅定指稱確實有向被告購買毒品，觀之法庭之活動及我國國情（非不得
        已，儘量不想供出出售毒品者），若非被告確實有購買毒品之情事，證人乙
        ○○應不致如此堅定指述之理。
      (丁)依上述證人乙○○所證，參以其於警訊及偵查之證詞，足見乙○○確有八
        十七年十二月十一日向被告買三萬元海洛因。八十八年元月五日買一萬五
        千元。
    (五)證人乙○○於九十一年四月三十日遭原審拘提到案時，矢口否認其於警訊及檢
      (甲)證人乙○○於九十一年十月二日本院調查時亦到庭證稱確實向被告購買二次
      毒品，一次三萬元，另外一次五萬元等語（參見本院九十一年十月二日訊問筆
      錄）。
      (乙)依上述證人乙○○所證，參以其於警訊、偵查及原審之證詞，足見乙○○確
        有八十七年十二月十一日向被告買三萬元海洛因。八十八年元月五日買
        一萬五千元。
    (四)證人乙○○於本院之證述：
      察官偵訊所為供述之真實性，應係突遭拘提，為求替被告脫罪所為非出於本意
      （真意）的證述：
      (甲)按一般證人基於人性之弱點以及事後避免得罪涉案被告之考量，往往有在嗣
        後翻異前供而改為有利於被告證述之現象，藉以避免遭被告仇視，而被告亦
        每利用此種情形，主張證人所為之指證前後矛盾或非出於本意，而請求法院
        排斥其證詞之可信性，惟法院對證人所為前後矛盾不一之證詞，不宜僅依表
        面觀察，發現其一有矛盾情形即全然摒棄不採，亦不應依證人事後之翻供即
        認其原先之證詞不實，法院為確實發現真實，仍有必要依前述證人人性弱點
        之角度深切觀察其前後所為不同之證述，何者係真實可信，何者係事後為避
        免得罪被告所為迴護之詞，而不應採信，以作為判決之依據。
      (乙)經查乙○○於原審問及為何於拘提到案時證稱：「拘提到案時是考慮警訊、
        偵訊筆錄都已有記載了，我就算另種陳述，法官也不會採信，況且時間已經
        久遠」（見原審卷第五十五頁）；於本院又證稱：「那時我想替他脫罪，後
        來我覺得不應該說謊，怕被辦偽證，所以把實情說出來。」（見本院九十一
        年十月二日訊問筆錄）。由證人上述之證述，足徵證人乙○○於九十一年四
        月三十日遭原審拘提到案時，矢口否認其於警訊及檢察官偵訊所為供述之真
        實性，應係突遭拘提，為求替被告脫罪所為非出於本意（真意）的證述。
    (五)被告被查獲之毒品經法務部調查局鑑定確係海洛因，合計淨重九．一六公克，
      包裝重二．０七公克，有該局000000000號鑑定通知書一份附卷足按
      （參見偵查卷第二十六頁），被告所被查獲者確係海洛因毒品。
（二）【查獲被告當日（八十八年一月七日）係於當日上午被告已先與乙○○取得聯
      繫後，再為警察查獲，且查獲當次被告與乙○○已達成交易五分海洛因價錢一
      萬五千元之契約，僅因已為警查獲，所以乙○○並未付款】：
    (一)乙○○於警訊時已指稱配合警方於七日晚上七時三十分許查獲之被告即出售毒
      品予乙○○之「大頭」本人（見警卷第四頁）。而觀之警卷雖有記載乙○○願
      配合警方聯絡被告之字句，然【並沒有述及兩人如何約定之記載】，況警訊筆
      錄雖有「證人乙○○隨即表明伊係向綽號大頭的男子購買的，伊願意配合警方
      連絡他出面交易，他的行動電話是0000000000號」等語，然此與乙
      ○○於原審再詳加說明其查獲之經過（見後述），並無矛盾之處，僅係【記載
      用語、角度】之不同。
    (二)因原審質疑查獲事宜，所以乙○○於原審說明：「該日中午我去電要向他購買
      毒品，他告訴我當日要到臺南喝酒，他會拿來給我。那天我是要向他再購買五
      分毒品也是一萬五千元的價格。我被補後，丙○○來電，告訴我，他已經到達
      何處了。拿些電話（即丙○○來電）沒有談論毒品，因為中午已經聯絡好了，
      他只是來電來電告訴我，他已經到達何地點了。（到達時有無問他毒品有無帶
      來？）我只問他有沒有帶來而已，沒有問毒品有沒有帶來，他回答說有帶來。
      我得印象中是在保安隊內聯絡的，那時，丙○○打來說他人已經在本淵寮（本
      原街）要轉入土城的十字路口，我就叫他在那裡等一下，我要過去與他會合。
      查獲當時我沒有下去。」（見原審卷第一０五頁）；於本院調查時乙○○亦證
      稱：「（八十八年一月七日是警察叫你打電話給丙○○，邀他到安中路、本田
      街口？）不是，丙○○在中午十二點多有打電話給我問我要不要再買，我說要
      ，下午四點多我被警察抓到，有跟警察說這件事，下午七點多是丙○○自己打
      電話給我，說他要來臺南喝喜酒順便要拿毒品來給我，當時警察就在旁邊。（
      證人然後警察就在下午七時三十分再安中路和本田街口那邊抓到丙○○？）是
      的。（證人當天中午你跟他約好要向他買多少毒品？）我也是要向他買五分重
      、一萬五千元的毒品。」（參見本院九十一年十月二日訊問筆錄）。
    (三)又原審訊問偵辦警員俞緯雄本件查緝過程時，證人俞緯雄證稱：「我們當時與
      證人乙○○擦身而過，他一直闖紅燈，我們後面尾隨，到西門路與公園北路路
      口，把乙○○攔下，盤查他的身分之後，發現他有毒品前科，就以語帶利誘的
      方式，請他把身上的東西拿出來，他就將其身上的毒品交出來給我們。（問：
      當時交出何物？）海洛因、分裝匙、分裝袋。：：我們問他這些東西何用。剛
      好，乙○○的朋友打電話來，說要向他分取一些毒品來吸用，我們告訴他，如
      果這樣，不如，你供出上手。他就供出在場被告丙○○為他的上手，講完沒有
      三分鐘，【丙○○就來電給乙○○】，乙○○指著接通的行動電話比說就是此
      人，乙○○在說電話時，說要向丙○○再調五分。我問乙○○，為何你與對方
      如此容易便完成交易？乙○○告訴我，他們【在當日中午就已經約好該筆交易
      】，正好丙○○當日要來臺南讓人家請客，所以才會約在臺南交易，丙○○來
      電，就是要確認乙○○所【要的數量及交貨處所】。其後，我們便馬上載著乙
      ○○過去約好的地點，到達該處時，乙○○告訴我可能就是停在該處的僅有的
      一部車，乙○○【不敢下車】，留在車上，由我們下車進行盤查，便查獲本案
      。」等語（見原審九十一年五月十四日訊問筆錄）。
    (四)乙○○所證核與偵辦警員俞緯雄所證情節相符，參以前此之交易係乙○○遠至
      屏東找被告，足見查獲被告當日（八十八年一月七日）上午被告已先與乙○○
      約定好交易毒品海洛因，因適逢被告要來臺南給人請客，所以就約明被告至再
      聯絡交易地點，此時乙○○遭警查獲，供出上手（即被告）時，又逢被告已到
      臺南要聯絡乙○○，因而警方至現場查獲被告，應無疑義，公訴人認查獲當次
      之交易係乙○○應警察之請誘捕被告交易，亦有誤會。
    (五)又被告與乙○○兩人於查獲當日中午已就交易毒品海洛因之數量（五分）、價
      錢（一萬五千元）、交易方式（在臺南交易）談妥，並非乙○○無購買之意，
      而係應警察之請誘捕被告，而僅因被告何時至台南不確定，因而另行約定見面
      時地，足見該次交易買賣雙方已達成契約之約定，【仍應認販賣既遂】。
（三）【被告於八十七年十二月十一日、八十八年元月五日二次先後出售三萬元、一
      萬五千元之海洛因予乙○○，交易所得共計四萬五千元】：
    (一)證人乙○○於警訊及偵審中對其於八十七年十二月十一日向被告買三萬元海
      洛因。八十八年元月五日買一萬五千元之證詞，完全一致，雖於警訊時所另
      供稱又買一次三千元，未付錢，然乙○○於警訊所稱又買一次三千元未付錢，
      其態樣與前二次買賣一包即達一萬五千元不同，且亦未供出時間、地點，也稱
      未付錢，足見乙○○於警訊所供又賣一次三千元應係應答時順便之回答（所以
      連時間、地點亦未敘述），參以吸食者之記憶並不好，即有混淆記憶之可能，
      就證據之取捨，自應認乙○○向被告購買二次，即八十七年十二月十一日向
      被告買三萬元海洛因。八十八年元月五日買一萬五千元。
    (二)乙○○於警訊雖稱：「我在八十七年十二月十一日：：：向他購買二包五分裝
      共十分，給了他新台幣三萬元買海洛因，當時先交大頭一萬五千元，尚欠他一
      萬五千元：：」，然而之後二人陸續有交易之行為，且乙○○嗣後均稱第一次
      購買三萬元，足見乙○○八十七年十二月十一日「當時」雖僅先交一萬五千元
      ，尚欠被告一萬五千元，然之後已還清，因而可認定被告第一次交易所得為三
      萬元。
    (三)第三次雖約好，然已為警查獲，乙○○並未付款，所以交易所得先二次應係共
      計【四萬五千元】。
（四）【被告雖查獲當日有至臺南欲喝喜酒，然並不能解免其有與乙○○談妥在臺南
      交易之事實】：
    (一)被告當日偕友人一同前往臺南確主要為參與喜宴而來一節，業據證人乙○○、
      被告友人林泰峰、黃金宗、乃至證人俞緯雄等人於原審訊問時證述明確（見原
      審卷九十一年五月十四日、六月十二日、六月二十六日訊問筆錄），被告並非
      專程前往臺南來與證人乙○○進行毒品交易，是可認定。
    (二)然徵之乙○○前此之交易均係遠至屏東找被告購買，而此次因被告剛好要來臺
      南喝喜酒，因而交易地點改臺南，省去乙○○奔波至屏東購買，實合情合理，
      因而被告雖查獲當日有至臺南欲喝喜酒，然不僅不能解免其有與乙○○談妥在
      臺南交易之事實，且更能合理解釋此次交易地點並非在被告住處之原因，益徵
      被告確有出售海洛因予乙○○之情事。
（五）【證人乙○○指證被告販賣毒品之證詞，應可採信】：
    (一)雖證人俞緯雄稱：毒販所稱之「五分」，就是淨重五公克之意，不含袋重，且
      是純的海洛因，沒有摻入其他物品成份，與一般台分單位不同，此係毒販間之
      黑話等語（見原審九十一年五月二十八日訊問筆錄），然此為警員自己所為之
      猜測，交易數量之認定應係存於買賣雙方之間，況吸毒者購得毒品不易，毒品
      行情又非固定不變，吸毒者購買後應殊少再加枰量其重量，因而所謂「五分」
      應係存於乙○○與丙○○之認知。
    (二)證人乙○○於九十一年五月十四日原審訊問其「五分」有多大包時係以手比樣
      子（見原審卷第五十六頁第一行），九十一年六月十二日原審再問乙○○「五
      分」是何單位等情時，雖稱其所購入之五分即係秤金單位之半錢，然又強調「
      收受時沒有衡量，他交給我告訴我那是一錢，我交錢後就走人」（見原審卷第
      一０三頁）。徵之上情，顯見乙○○所認知之「五分」僅係【由被告之告知】
      ，至於實際重量，乙○○理應不知（一般購買者亦應相信販賣者而不會質疑）
      ，足見證人俞緯雄所稱「五分」為其自己之認知，不能以之套用於丙○○與乙
      ○○買賣毒品之真實重量。
    (三)查獲當日被告與乙○○約定交易「五分」海洛因毒品，已如前述，而警方確實
      於被告之自用小客車之排檔桿裡，發現海洛因六包（毛重十一．二公克），參
      以買賣雙方均係平信用交易，不可能當場枰斤兩，且雙方對五分之認知亦不見
      得一樣，已如前述，足見被告所欲出售之五分重海洛因含袋毛重約為十公克左
      右。
    (四)乙○○於八十八年一月七日下午十六時許，經警於臺南市○○路○段及公園北
      路口附近將之攔查時，從其外套口袋內之塑膠袋內起出第一級毒品海洛因十九
      包，合計毛重共六．二公克（見警卷），乙○○亦證稱八十八年一月七日下午
      經警查獲所攜帶之毒品，均係先前二次向被告購買毒品後施用剩餘者等語（見
      原審九十一年五月十四日、六月十二日訊問筆錄），衡之被告向被告購買二次
      計十五分，如以上述五分含袋毛重約十公克左右計算，含袋毛重約有三十公克
      左右，因而乙○○施用後剩約六公克（含袋），亦不悖常理。原審以【據聞】
      海洛因黑市價格大約○．三公克海洛因，即須二、三千元之代價來認定乙○○
      被查獲者非被告所出售云云，顯未考慮海洛因品質不一，價錢不一（如亦有滲
      入葡萄糖）及雙方之認知等情況。
    (五)乙○○與被告丙○○均有沾染毒品海洛因之習性，乙○○聲稱與被告係在「山
  上」戒毒村與被告認識一節，亦為被告所是認，被告與乙○○係因染毒認識，
      亦無疑義。至於證人稱被告原稱「阿全」，以後被告要乙○○叫其「大頭」，
      而被告則僅承認其叫「阿全」，否認其綽號為大頭，然被告與乙○○則係因毒
      品戒治而認識，亦無疑義。
    (六)按目前社會上非法販賣安非他命犯罪之型態不一，有所謂「大盤」、「中盤」
      或「小盤」販賣者，亦有吸食者彼此之間偶而互供有無之零星交易者，在屬前
      者之情形（即大中小盤），經深入查證，如機會掌握得宜，或許可查獲與非法
      販賣安非他命有關之販賣工具（諸如電子秤、帳冊、分裝袋等物）或多數知情
      或購買者等證人之證詞，以作為法院判決認定之依據，然在後者之情形（即吸
      食者之間偶發性零星交易），因該種零星交易犯罪行為，在性質上本無須使用
      任何販賣工具，亦無須記載帳冊，且其交易時間短暫（僅須數秒之時間），交
      易方法簡單隱密（在不易為人注意之場所一手交錢，一手交貨），交易對象單
      純（買方僅一人），交易時未必有他人在場知悉其事，亦無所謂犯罪之被害人
      ，在被告堅不承認其犯行之情況下，茍非警方事先獲知情報而埋伏於交易現場
      當場查獲，否則【往往僅能在事後依據購買者之供出來源作為認定事實之主要
      依據】，法院縱再作深入之調查，基於該種犯罪之性質所侷限，亦無從查得其
      他直接明顯之關連性物證以為補強佐證，其有效之調查途徑在客觀上顯然已告
      窮盡。本件被告涉嫌非法販賣毒品海洛因予證人乙○○之犯罪型態即屬此類情
      形之標準型態，惟法院固不應僅憑購買者片面之指證，不查明是否與事實相符
      即遽行據以認定被告之非法販賣海洛因犯行，亦不應不調查其他相關事證，即
      片面依購買者之指證而認定被告犯罪，然於此不得不予特別指明者，即海洛因
      購買者所為不利於被告之指證在證據法則上亦屬「人證」之一種，與「被告之
      自白」經法律特別規定不得作為認定事實唯一證據之情形顯然不同，茍購買者
      之指證並無「重大」矛盾瑕疵，亦未違背經驗法則與論理法則，且核與案件之
      其他相關事實（如有吸用海洛因之背景、彼此無重大仇隙，指證態度明確肯定
      、指證係基於自由意識、彼此常有互供有無之現象等）相符者，自應認其所為
      不利於被告之指證已有前述各項相關事實情況證據以資佐證，而強化其證言之
      憑信性，此時，法院即應依其職權本於法律規定之採證法則判斷其證言之憑信
      性以認定事實，不應執著於未能查得其他「直接物證」或其他所謂之直接「補
      強證據」，即對購買者所為對被告不利之明確指證，全然棄置不採，而遽為被
      告無罪之諭知，惟依前述說明，本件犯罪樣態除第三次交易被查獲及證人之指
      證外，既無其他物證及證人指證以外之其他直接證據以資參證，因此，所謂之
      補強證據應從廣義解釋，認前述與判斷證人證言是否可信之各項相關事實情況
      均包括之，從而，法院為判斷購買者即證人所為之購買來源證述是否真實可信
      ，仍應進一步詳查與本案相關之各項情況及事實，亦即購買者即證人與被告之
      關係、彼此交往之背景、有無重大恩怨糾葛，確認證人無懷怨誣陷被告之可能
      後，再觀察被告是否有沾染海洛因之惡習及其與海洛因接觸之程度，以及證人
      所述其向被告購買海洛因之時間、地點、價額、次數及數量是否明確，前後是
      否相符，有無重大矛盾或瑕疵（如輕微出入尚無大礙，惟應敘明原委），其所
      為不利於被告指證之語意是否堅決，態度是否肯定，其指證購買海洛因情節是
      否合於經驗法則（即常情）及論理法則（即常理），被告否認之態度以及所為
      各項辯解及其聲請調查之證據是否可推翻證人對其不利之指證而採為其有利之
      認定依據等各項相關情況（以上各項與案件相關之情況均應認屬間接情況證據
      ，應可解釋為廣義之補強證據），以作為認定被告是否犯罪之依據。
    (七)本件購買者即證人乙○○與被告係在山上戒毒村認識，可見交情不錯，被告亦
      承認與乙○○無重大恩怨糾葛，足以確信證人乙○○並無懷怨誣陷被告之可能
      ，再觀之被告與乙○○確實均有沾染海洛因之惡習及其等與海洛因接觸之程度
      甚深，均需大量購買，又證人乙○○所述其向被告購買海洛因之時間、地點、
      價額、次數及數量均極明確，如前所述，前後雖有些許不一，然均可解釋，並
      無重大矛盾或瑕疵，況乙○○對所為不利於被告指證之語意極為堅決，態度肯
      定，且其指證購買海洛因情節亦合於常情及常理，而被告否認之態度以及所為
      各項辯解及其聲請調查之證據是並不足以推翻證人乙○○對其不利之指證而採
      為其有利之認定依據，況被告又係與乙○○約好交貨時為警查獲，足見被告確
      實有出售予乙○○海洛因先後三次（第三次即被查獲該次）。
（六）【被告於買入毒品之初即有部份出售之意】：
    (一)僅以被告自承八十七年十二月二十四日該次向綽號「阿樹」之不詳姓名男子購
      買之毒品海洛因即達十萬元，顯見其花費鉅資在購買海洛因，而被告並非富裕
      之人，其購買毒品之金錢當非完全係以平常之收入支應。
    (二)復按毒品海洛因物稀價昂，取得不易，且為政府嚴予查緝之違禁物，而販賣毒
      品之刑責甚重，其法定本刑為死刑或無期徒刑，歷來幾乎所有販賣毒品者被查
      獲後，唯恐被判處重罪，均無所不用其極否認有販賣毒品或有意圖販賣而持有
      毒品之犯行，殊少有販賣毒品之被告自行坦承有販賣毒品者，又查毒品昂貴，
      吸毒者每日所需吸毒費用所耗費之金額甚鉅，顯非常人所能支付，一般吸毒者
      若無正當正作，其吸毒之經濟來源除以其他不法方法之犯罪所得外，有些則係
      靠販毒所得來維持，而凡販賣毒品者苟無利潤可圖，衡情應無甘冒被查緝法辦
      重刑之危險而無端平價供應他人。
    (三)查被告丙○○與證人乙○○平時均有吸毒之惡習，而販毒者均知悉吸毒者毒品
      何時用磬，何時需要毒品以解癮，而被告購買海洛因後亦可任意分裝或增減其
      份量，而每次買賣之價量，亦隨時隨雙方關係之深淺、當時之資力、需求程度
      及對行情之認知等因素，機動的調整，因之販賣之利得，除經坦承犯行，或價
      量均達到明確外，委難察得實情，職係之故，縱未確切查得販賣賺取之實際差
      價，但除別有事證，足認係按同一價格轉讓，確未牟利外，尚難執此認非法販
      賣之事證有所不足，致知過坦承者難辭重典，飾詞否認者反得逞僥倖，而失情
      理之平；且海洛因價格昂貴，取得不易，凡為販賣之不法勾當者，苟無利可圖
      ，應無甘冒被查緝法辦重刑之危險，平白無端義務為該買賣之工作，是其販入
      之價格必較售出之價格低廉，而有從中賺取買賣差價牟利之意圖及事實，應屬
      合理之認定，被告有販賣圖利之意圖，甚為明顯。又參以被告第三次為警查獲
      時除欲交付乙○○之海洛因外，尚有施用海洛因之工具，顯見【被告除出售海
      洛因予乙○○牟利外，有部份亦係自行施用】，足見被告花費鉅資向綽號「阿
      樹」之不詳姓名男子販入海洛因，除僅己施用之外，尚有轉售圖利之意圖至明
      ，因見被告於販入毒品海洛因之時即有營利的意圖。
（七）綜上所述，足見被告所辯未販賣海洛因予乙○○云云，應係卸責之詞，殊不足
      採。其有販賣毒品之事證明確，其犯行應堪認定，自應依法論科。
二、按海洛因係毒品危害防制條例第二條第二項第一款所定之第一級毒品。復按所謂
    販賣行為，並不以販入之後復行賣出為要件，祇要以營利為目的，將毒品購入或
    賣出，有一於此，其犯罪即為完成（最高法院六十七年台上字第二五００號判例
    參照）。本件被告基於營利之意圖，販入海洛因後，先後三次（包括被查獲當次
    ）販賣海洛因予證人乙○○，核其所為係犯毒品危害防制條例第四條第一項之販
    賣第一級毒品罪。至於被告查獲當次與乙○○已完成交付第一級毒品海洛因契約
    ，雖因被查獲而交易未完成，然雙方約定之買賣關係既已成立，且被告販入之初
    即有營利出售之意圖，則該次被告販賣之行為亦應屬既遂，附為記明。被告持有
    第一級毒品之低度行為應為販賣之高度行為所吸收，不另論罪。被告先後多次販
    賣海洛因之行為，時間緊接，犯罪構成要件相同，顯係基於概括犯意為之，應依
    連續犯規定論以一罪（因販賣海洛因法定刑為死刑或無期徒刑，依法不得加重）
    。又按刑法第五十九條規定，犯罪之情狀可憫恕者，得酌量減輕其刑，同法第五
    十七條規定，科刑時應審酌一切情狀，尤應注意左列事項 (共十款)為科刑重輕
    之標準，兩條適用上固有區別，惟所謂「犯罪之情狀」與「一切情形」云云，並
    非有截然不同之領域，於裁判上酌減其刑時，應就犯罪一切情狀 (包括第五十七
    條所列舉之十款事項)，予以全盤考量，審酌其犯罪有無可憫恕之事由（即判例
    所稱有特殊之原因與環境等等，在客觀上足以引起一般同情，以及宣告法定低度
    刑，是否猶嫌過重），以為判斷。故適用第五十九條酌量減輕其刑時，並不排除
    第五十七條所列舉十款事由之審酌，惟其程度應達於確可憫恕，始可予以酌減（
    最高法院七十年度第六次刑事庭會議決議參照）。本件被告雖有前述販毒之犯行
    ，然其販賣之對象僅證人乙○○一人，且次數僅三次，其犯罪情節尚非重大，此
    應屬施用毒品者之間彼此互供有無之零星交易，其惡性與犯罪情節核與大量走私
    進口或長期販賣毒品之所謂「大盤」、「中盤」毒販有重大差異，如不論其情節
    輕重，遽處以販賣毒品罪之法定本刑死刑或無期徒刑，誠屬情輕法重，過於嚴苛
    ，有傷人民對法律之情感，堪認其犯罪情狀尚堪憫恕，爰依刑法第五十九條之規
    定酌減其刑。
三、原審疏未詳細調查，並詳為勾稽全案證據調查所得，即認被告被訴販賣毒品之罪
    尚屬不能證明，而為被告無罪之諭知，容有未洽。檢察官上訴意旨，指摘原判決
    採證不當，為有理由，自應由本院將原判決撤銷改判。爰審酌被告前已有多次施
    用毒品之前科及販售毒品行為對於社會秩序、他人身體健康之嚴重危害，並參酌
    被告犯罪後猶飾詞圖卸刑責，欠缺悔意等一切情狀，量處如主文第二項所示之刑
    。又依被告犯罪之性質，本院認有宣告褫奪公權之必要，併予宣告褫奪公權之期
    間。扣於本案之海洛因六包（鑑定通知誤載為七包）淨重九．一六公克，係屬查
    獲之毒品，不問屬於犯人與否，應依毒品危害防制條例第十八條第一項前段沒收
    銷燬之；海洛因之外裝袋六包（包裝重二．０七公克），係被告所有供包裝販賣
    海洛因所用之物，依毒品危害防制條例第十九條第一項規定宣告沒收。被告販賣
    海洛因予證人乙○○二次所得之財物四萬五千元（第三次尚未交錢），亦依同條
    例第十九條第一項規定宣告沒收，所得之財物如全部或一部不能沒收時，則以被
    告之財產抵償之。復按沒收供犯罪所用之物，應以專供犯罪之用為原則，最高法
    院十八年度上字第一四二七號判例意旨可資參照，而行動電話為大眾通訊工具，
    並非專供販賣毒品所用之必要物品，扣案行動電話一支雖係被告所有，但尚無證
    據足認係專供被告販賣毒品犯罪所用之物，自不合沒收要件。又扣案分裝海洛因
    之所用之大夾鏈袋一包（內有小夾鏈袋四十八個、分裝匙一支、葡萄糖一包及剪
    刀一支）尚不能證明與本件被告販毒品有直接關係（亦可能係施用毒品之用），
    爰亦不另為沒收的諭知，附為記明。
據上論斷，應依刑事訴訟法第二百九十九條第一項前段，毒品危害防制條例第四條第
一項、第十八條第一項前段、第十九條第一項，刑法第十一條前段、第五十六條、第
五十九條、第三十七條第二項，判決如主文。
本案經檢察官羅清溪到庭執行職務。
中    華    民    國      九十一      年      十      月      二十三    日
                                  臺灣高等法院臺南分院刑事第七庭
                                      審判長法官  蔡    崇  義
                                            法官  宋    明    中
                                            法官  許    進    國
右正本證明與原本無異。
如不服本判決，應於判決送達後十日內向本院提出上訴狀，其未敘述理由者並應於提
出上訴狀後十日內向本院補提理由狀（應附繕本)。
                                      法院書記官  陳    明    芬
中    華    民    國      九十一      年      十      月      二十三    日
附錄本案論罪科刑法條全文：
毒品危害防制條例第四條：
製造、運輸、販賣第一級毒品者，處死刑或無期徒刑；處無期徒刑者，得併科新台幣
一千萬元以下罰金。
